臺灣新竹地方法院民事裁定　　　　　　 100年度小上字第11號
上　訴　人　豐邑i-park社區管理委員會
法定代理人　張澤平
被　上訴人　林美英
上列當事人間請求給付管理費事件，上訴人對於民國100年3月7
日本院新竹簡易庭100年度竹小字第12號小額訴訟事件第一審判
決不服，提起上訴，本院合議庭裁定如下：
    主    文
上訴駁回。
第二審訴訟費用新臺幣壹仟伍佰元由上訴人負擔。
    理    由
一、按對於小額程序之第一審裁判，得上訴或抗告於管轄之地方
    法院，其審判以合議行之。對於前項第一審裁判之上訴或抗
    告，非以其違背法令為理由，不得為之。上訴狀內應記載上
    訴理由，表明下列各款事項：(一)、原判決所違背之法令及具
    體內容。(二)、依訴訟資料可認為原判決有違背法令之具體事
    實，民事訴訟法第436條之24、第436條之25分別定有明文。
    又依同法第436條之32第2項準用同法第468條、第469條第1
    款至第5款之規定，判決不適用法規或適用不當者，為違背
    法令；判決有同法第469條第1款至第5款情形之一者，為當
    然違背法令。是當事人就小額訴訟事件第一審判決提起上訴
    ，如依同法第436條之32第2項準用同法第468條之規定，以
    原審判決有不適用法規或適用法規不當為理由時，其上訴狀
    或理由書應有具體之指摘，並揭示該法規之條項或其內容；
    若係成文法以外之法則，則應揭示該法則之旨趣；倘為司法
    院解釋或判例，亦應揭示該判解之字號或其內容。如依同法
    第436條之32第2項準用同法第469條第1款至第5款之規定，
    以原審判決有同法第469條第1款至第5款情形為理由時，其
    上訴狀或理由書，亦應揭示合於該條款之事實。倘上訴狀或
    理由書如未依此項方法表明，或其所表明者，顯與上開法條
    規定之情形不符時，即難認為已對原審判決之違背法令有具
    體之指摘，其上訴自難認為合法，有最高法院71年度臺上字
    第314號判例可資參照。
二、本件上訴人對原審小額訴訟之第一審判決提起上訴，核其上
    訴理由，係略以：
（一）上訴人係依公寓大廈管理條例第28條第1項規定成立，並
      向主管機關核備。
（二）上訴人社區第1次區分所有權人會議於98年10月31日召開
      ，有關討論事項及決議第1案已決議通過社區之住戶規約
      訂定，規約第10條第3款明訂管理費及公共基金之收繳、
      支付方法授權上訴人即管委會訂定並收取之，在99年4月6
      日核備起造人依法提撥管理基金新臺幣（下同）3,015,79
      5元及每戶交屋管理基金10,000元共246戶，合計總提撥款
      5,475,795元，並非管理費所得，管理公基金亦無如原審
      判決所述之600萬元，上訴人原主任委員所述600萬元係住
      戶所繳3季之管理費連同公基金共600萬元，係公款，而非
      公基金，被上訴人自始就沒繳慣管理費，所以當時公基金
      只有3,015,795元，原審判決將公款當公基金，有可議之
      處。
（三）上訴人依第1次區分所有權人會議於98年10月31日通過之
      住戶規約第10條第3款規定，於98年11月19日製訂管理費
      以每坪50元計算，此授權問題已在住戶規約第10條第3款
      闡明，原審判決自不得否定上訴人即管委會被賦予之職責
      。被上訴人所提出之管理費每坪40元及未遷入戶減半之規
      定，乃為被上訴人與建設公司間買賣契約之約定，上訴人
      即管委會成立後，自當以上訴人即管委會製訂以每坪50元
      計算為準，原審以買賣契約之住戶規約第9章第7條中既定
      之管理費之繳納，未售戶、未遷入戶其費用減半按月繳納
      ，上訴人即管委會成立後，自當不可以此論述。又管理費
      以每坪50元計算係依社區年度預算收支所製訂，原審判決
      以豐邑建設公司99年5月18日臨時公告收管理費自98年8月
      至98年10月止（上訴人即管委會成立）有效期3個月的臨
      時公告作為判決依據，有失妥當，且致上訴人之社區受到
      極大影響，1年多來，正常每季交費人數超過99%，只有被
      上訴人不繳費，每個住戶都有繳交管理費之義務，住戶規
      約第10條第3款已詳細載明由上訴人即管委會製訂管理費
      價格，上訴人亦係依據管理費收支平衡而以每坪50元計算
      才合理。
（四）上訴人之所有委員均係無給職，嚴防投資客未進住社區錙
      銖8月到10月，此期間只是酌收，未訂定每坪40元，因此
      依公告，原審判決明顯誤判，而社區喪失管理職責，管理
      紛亂，投資客難免不受災害，房價不會提升，住戶品質不
      佳。住戶應交管理費是不得推諉之事實，被上訴人應兩害
      相權取其輕。上訴人一直照核備之住戶規約行使職權，豈
      有授權問題。
三、按共用部分、約定共用部分之修繕、管理、維護，由管理負
    責人或管理委員會為之。其費用由公共基金支付或由區分所
    有權人按其共有之應有部分比例分擔之。但修繕費係因可歸
    責於區分所有權人或住戶之事由所致者，由該區分所有權人
    或住戶負擔。其費用若區分所有權人會議或規約另有規定者
    ，從其規定。又區分所有權人或住戶積欠應繳納之公共基金
    或應分擔或其他應負擔之費用已逾二期或達相當金額，經定
    相當期間催告仍不給付者，管理負責人或管理委員會得訴請
    法院命其給付應繳之金額及遲延利息。住戶有下列情形之一
    者，由管理負責人或管理委員會促請其改善，於三個月內仍
    未改善者，管理負責人或管理委員會得依區分所有權人會議
    之決議，訴請法院強制其遷離：一、積欠依本條例規定應分
    擔之費用，經強制執行後再度積欠金額達其區分所有權總價
    百分之一者。...前項之住戶如為區分所有權人時，管理負
    責人或管理委員會得依區分所有權人會議之決議，訴請法院
    命區分所有權人出讓其區分所有權及其基地所有權應有部分
    ；於判決確定後三個月內不自行出讓並完成移轉登記手續者
    ，管理負責人或管理委員會得聲請法院拍賣之。公寓大廈管
    理條例第10條第2項、第21條、第22條第1項第1款、第2項分
    別定有明文。揆諸上開規定，公寓大廈關於共用部分、約定
    共用部分之管理費原則上應由公共基金支付或由區分所有權
    人按其共有之應有部分比例分擔之。然若區分所有權人會議
    或規約另有規定者，則從其規定。本件豐邑i-park社區確已
    於98年10月31日召開第1次區分所有權人會議成立管理委員
    會，並決議無異議通過社區住戶規約，而住戶規約第10條第
    2、3款係分別規定「管理費由各區分所有權人依照區分所有
    權人會議之決議分擔之，但第1次區分所有權人會議召開前
    或區分所有權人會議未決議時，買賣契約或分管契約有規定
    者從其規定，未規定者各區分所有權人應按其共有之應有部
    分比例分擔之」；「各項費用之收繳、支付方法，應經區分
    所有權人會議決議而授權管理委員會訂定並收取之」，有豐
    邑i-park社區第1次區分所有權人會議紀錄暨「豐邑i-park
    」社區住戶規約在卷可稽。揆諸「豐邑i-park」社區住戶規
    約第10條第2、3款之規定，可知：
（一）「豐邑i-park」社區住戶規約第10條第2款乃明定「管理
      費」應「依照區分所有權人會議之決議」分擔之，但第1
      次區分所有權人會議召開前或區分所有權人會議未決議時
      ，買賣契約或分管契約有規定者，從其規定；至同規約第
      10條第3款則係規定「各項費用」之收繳、支付「方法」
      ，應經區分所有權人會議決議而授權管理委員會訂定並收
      取之，足徵該住戶規約第10條第2款之規定，已明白指出
      「管理費」係由各區分所有權人依照區分所有權會議之決
      議分擔，但第1次區分所有權人會議召開前或區分所有權
      人會議未決議時，買賣契約或分管契約有規定者，則從其
      規定，而無授權上訴人即管委會得自行訂定之規定，故上
      訴人即管委會根本即無自行訂定「管理費」收取標準之權
      限或授權可言；再觀諸上訴人提出之豐邑i-park社區第1
      次區分所有權人會議紀錄並無區分所有權人會議決議「管
      理費」收取之標準，故關於「管理費」之收取標準，此第
      1次區分所有權人會議既未為決議，則於第1次區分所有權
      人會議召開「前」或區分所有權人會議「未決議時」，買
      賣契約有規定者，即依該買賣契約之約定，而依訴外人豐
      邑公司出售豐邑i-park社區房屋予被上訴人之買賣契約第
      9章第7條約定，「管理費之繳納、未售戶、未遷入戶，其
      費用減半按月繳納之...本約定為買賣條件之一，日後除
      經全體區分所有權人同意外，不得以任何方式修改本約定
      」，且訴外人豐邑公司於99年5月18日確公告管理費每坪
      以40元計算。據此，原審依被上訴人係未遷入戶，管理費
      應以每坪40元計算，並減半收取，計算結果被上訴人自98
      年11月至99年6月間應繳之管理費共計9,896元，經扣除被
      上訴人預繳之10,000元，尚餘104元，乃駁回上訴人之請
      求，自無何違誤。
（二）再觀諸「豐邑i-park」社區住戶規約第10條第3款之規定
      ，確係指「各項費用」之如何收繳、支付等方法，「應」
      經區分所有權人會議決議而授權管理委員會訂定並收取之
      。姑不論此「各項費用」之收繳、支付方法，「應」經區
      分所有權人會議「決議」而授權管理委員會訂定並收取之
      ，然觀諸上訴人提出之豐邑i-park社區第1次區分所有權
      人會議紀錄並無區分所有權人會議「決議」授權管理委員
      會訂定並收取「各項費用」之收繳、支付方法，則上訴人
      即管委會如自行訂立「各項費用」收繳、支付方法，即有
      尚未獲授權之虞；況此「各項費用」之收繳、支付方法，
      並非指各區分所有權人「管理費」應如何分擔之約定，上
      訴人誤將此「各項費用」之收繳、支付方法，解為係授權
      上訴人即管委會訂定並收取「管理費」之依據，亦顯有誤
      解；更何況縱然將該住戶規約第10條第3款規定所指「『
      各項費用』之收繳、支付方法，應經區分所有權人會議決
      議而授權管理委員會訂定並收取之」，係指授權上訴人即
      管委會訂定並收取「管理費」之依據，然此規定亦有「應
      」經區分所有權人會議「決議」之前提，而上訴人提出之
      豐邑i-park社區第1次區分所有權人會議紀錄並無區分所
      有權人會議「決議」授權管理委員會訂定並收取「各項費
      用」之收繳、支付方法，則上訴人即管委會自尚未獲授權
      ，自無訂定並收取「管理費」之權限。
（三）綜據上述，上訴人即管委會並無訂定「管理費」收取標準
      之權限或授權，故上訴人即管委會所為管理費收取標準之
      決議，應屬無效。再依「豐邑i-park」社區住戶規約第10
      條第2款之規定，各區分所有權人應繳納之「管理費」係
      由各區分所有權人依照區分所有權會議之決議分擔，然豐
      邑i-park社區第1次區分所有權人會議既未為決議，則於
      第1次區分所有權人會議召開「前」或區分所有權人會議
      「未決議時」，自應依訴外人豐邑公司與被上訴人間買賣
      契約第9章第7條之約定，即未遷入戶之管理費減半按月繳
      納之。從而，原審為相同之認定，自無何違誤。上訴人主
      張其係依「豐邑i-park」社區住戶規約第10條第3款之規
      定，經授權訂定管理費之收取標準云云，明顯係出於誤解
      。
（四）末按，揆諸首揭說明，上訴人倘欲依其所訂定之管理費收
      取標準向區分所有權人收取管理費（參住戶規約第10條第
      2款），並獲授權訂定並收取各項費用之收繳、支付方法
      （參住戶規約第10條第3款），正辦之道，即應召開區分
      所有權人會議，而由區分所有權人會議予以決議管理費之
      收取標準，並授權上訴人訂定並收取各項費用之收繳、支
      付方法。又倘上訴人所稱社區內各區分所有權人超過99%
      均已按上訴人所訂定之管理費收取標準繳納屬實，則區分
      所有權人會議決議管理費之收取標準時，是否可決議回溯
      起算（即回溯自98年11月開始起算），似亦非不可討論決
      議，俾資解決被上訴人繳納之金額少於其他全體區分所有
      權人之不公平現象。至若區分所有權人會議決議管理費之
      收取標準，及授權上訴人訂定並收取各項費用之收繳、支
      付方法後，倘被上訴人仍有拒絕繳納，或不依收取標準繳
      納之之情事，上訴人自得依公寓大廈管理條例第21條、第
      22條第1項第1款、第2項規定處理，合併敘明。
四、綜據上述，本件上訴人對於民事小額程序之第一審判決提起
    第二審上訴，惟核其所執上訴理由，均已據原審判斷認定如
    原審判決，經核並無何違背法令及經驗法則、論理法則之處
    ，並與上述本院之認定相同，上訴人所執前詞，或係對原審
    判決有關證據取捨、認定事實之職權行使為指摘；或所表明
    指摘之事實，顯與原審判決有不適用法規或適用法規不當之
    情形不符，自難認為已對原審判決之違背法令有具體之指摘
    。據此，應認上訴人之上訴為不合法，自應以裁定駁回上訴
    人之上訴，併依民事訴訟法第436條之19第1項規定確定訴訟
    費用額如主文第2項所示。
五、據上論結，依民事訴訟法第436條之32第1項、第2項、第444
    條第1項前段、第95條、第78條、第436條之19第1項，裁定
    如主文。
中    華    民    國    100    年      4    月  18    日
                              臺灣新竹地方法院民事第二庭
                                  審判長法  官  汪銘欽
                                        法  官  陳順珍
                                        法  官  王佳惠
以上正本係照原本作成。
本裁定不得抗告。
中    華    民    國    100    年      4    月  18    日
                                        書記官  嚴翠意